臺北高等行政法院裁定
                                       100年度再字第46號
再審  原告  張高榮
訴訟代理人  李岳洋律師
　　　　　　陳若軍律師
再審  被告  行政院衛生署
代　表　人　邱文達（署長）住同上
上列當事人間醫師法事件，再審原告本於行政訴訟法第273 條第
1 項第1 款、第2 款及第14款事由，對於本院中華民國99年12月
16日99年度訴字第1524號判決，提起再審之訴，本院裁定如下：
    主  文
再審原告之訴駁回。
再審訴訟費用由再審原告負擔。
　　事實及理由
一、按再審程序旨在補上訴制度之窮，是其具有補充性，基此再
    審補充性原則，再審之訴之提起，皆以當事人未於上訴程序
    主張其事由，或因不可歸責於己之事由而不為主張者為限，
    否則不許當事人據為再審理由，是行政訴訟法第273 條第1
    項但書明定：「有左列各款情形之一者，得以再審之訴對於
    確定終局判決聲明不服。但當事人已依上訴主張其事由或知
    其事由而不為主張者，不在此限：……。」有違此但書者，
    其訴為不合法。次按，「再審之訴，應以訴狀表明下列各款
    事由，並添具確定終局判決繕本，提出於管轄行政法院為之
    ：一、……四、再審理由……」復為同法第277 條第1 項第
    4 款前段所明定，違此起訴程式者，亦屬其訴不合法。提起
    再審之訴而有前揭起訴不合法情事者，依同法第278條第1項
    規定，行政法院應以裁定駁回之。
二、本件再審原告以本院民國（下同）99年12月16日99年度訴字
    第1524號判決（下稱前程序判決）有行政訴訟法第273 條第
    1 項第1 款、第2 款及第14款規定之再審事由，提起本件再
    審。主張略以，前程序判決未就「Restyllane Sub-Q係植入
    人體，長期留在人體內，作用時間甚至長於藥品，其對人體
    之作用視同藥品」等論述，提出任何醫學上證據，或囑託醫
    學專門機關鑑定以實其說，顯有判決不備理由之違法。而再
    審原告確實有對病人說明系爭治療仍屬適應症外之治療，預
    後情形及可能風險，並經病人同意簽具醫療同意書。再審原
    告所施行之治療，完全符合「仿單核准適應症外的使用原則
    」，前程序判決卻逕認再審原告不符「仿單核准適應症外的
    使用原則」，且本件應適用醫師法第25條第2 款規定，而非
    適用醫師法第25條第5 款規定，適用法規顯有違誤，而有行
    政訴訟法第273 條第1 項第1 款之再審事由。且再審原告於
    前程序判決即聲請向臺大醫院、中華民國美容外科醫學會函
    詢調查，並聲請傳喚證人陳羿欣（廠商）到庭作證，以證
    Restyllane Sub-Q藥物得用於人體之情形，並符合醫學原理
    及臨床藥理，而未違反醫學學理及醫學倫理之要求，此係足
    以影響前程序判決之結果，本件亦無顯非不能調查之事由，
    然前程序判決卻未為之，而逕為判決，故前程序判決顯有行
    政程序法第273 條第1 項第14款規定之再審事由，且再審原
    告已於歷次書狀就上揭事項具體指摘，自得依行政訴訟法第
    273 條第1 項第1 款、第2 款及第14款提起本件再審之訴云
    云。
三、經核，再審原告以前程序判決有行政訴訟法第273 條第1 項
    第1 款及第14款規定之再審事由，提出再審之訴，然上述事
    由不僅得於前訴訟程序對本院前程序判決提起上訴時主張之
    ，且其於100 年1 月10日向最高行政法院提出之行政訴訟上
    訴理由狀中亦表明其事由（分別見該上訴理由狀第2 頁第20
    行以下，原審判決未就「Restyllane Sub-Q係植入人體，長
    期留在人體內，作用時間甚至長於藥品，其對人體之作用視
    同藥品」等論述，提出任何醫學上證據，或囑託醫學專門機
    關鑑定以實其說，且本件原告使用Restyllane Sub-Q已履行
    告知義務，其確實有對病人說明系爭治療仍屬適應症外之治
    療，預後情形極可能風險，並經病人簽具治療同意書云云；
    第5 頁第1 行以下，本件適用之懲戒依據應為醫事法第25條
    第3 款之事由，而非被告所引之第25條第5 款規定事由云云
    ；第5 頁第21行以下，上訴人已就原審程序聲請傳函詢臺大
    醫院、中華民國美容外科學會，並傳喚證人，然原審完全未
    進行調查云云），並經最高行政法院100 年度裁字第496 號
    裁定予以審酌（見前揭裁定第3 頁第17行以下），揆諸首揭
    規定及說明，再審原告均已於上訴程序中主張其事由，而經
    最高行政法院100 年度裁字第496 號裁定駁回上訴，並非未
    於上訴程序主張其事由，自不應准許再審原告再據為再審理
    由。至於再審原告所稱前程序判決有行政訴訟法第273 條第
    1 項第2 款事由部分，除泛稱具有該事由外，並未為任何具
    體之指摘（再審原告具體指述主文與理由矛盾者，係指最高
    行政法院100 年度裁字第496 號裁定，而非前程序判決，見
    行政訴訟再審聲請狀第7 頁），此部分再審理由未經訴狀記
    載，未合於提起再審程式。綜上，本件再審之訴不合法，應
    予駁回。
四、至於再審原告於其「行政訴訟再審聲請狀」中，指最高行政
    法院100 年度裁字第496 號裁定亦有行政訴訟法第273 條第
    1 項第1 款、第2 款及第14款之再審事由，雖未於聲明中記
    載求為廢棄上開裁定，但核其狀載意旨，應認有對該裁定聲
    請再審之真意，惟此部分非屬本院管轄，另以裁定移轉管轄
    予最高行政法院，附此敘明。
依行政訴訟法第278 條第1 項、第104 條、民事訴訟法第95條、
第78條、第85條第1項前段，裁定如主文。
中　　華　　民　　國　　100 　年　　9 　　月　　29　　日
                    臺北高等行政法院第一庭
                              審判長法  官　王立杰
                                    法  官　許麗華
                                    法  官　楊得君
上為正本係照原本作成。
如不服本裁定，應於送達後10日內向本院提出抗告狀（須按他造
人數附繕本）。
中　　華　　民　　國　　100　 年　　9　　 月　　29　　日
           　 　　　　　            書記官  徐子嵐